臺灣臺中地方法院刑事判決　　　　　　　100年度易字第980號
公　訴　人　臺灣臺中地方法院檢察署檢察官
被　　　告　溫國師
指定辯護人　本院公設辯護人 梁乃莉
上列被告因公共危險案件，經檢察官提起公訴（100年度偵字第47
74號），本院判決如下：
    主    文
溫國師放火燒燬自己所有之書籍、涼被、衣服及衣架，致生公共
危險，累犯，處有期徒刑陸月，如易科罰金以新台幣壹仟元折算
壹日，並於刑之執行完畢或赦免後，令入相當處所施以監護，期
間為貳年。
   犯罪事實
一、溫國師曾因犯竊盜案件，經本院以97年度易字第253號刑事
    判決判處有期徒刑4月確定，並經台灣高等法院台中分院以
    97年度上易字第513號刑事判決駁回上訴而確定，於民國97
    年9月16日以易科罰金執行完畢；又其因罹有聽幻覺、怪異
    想法等精神症狀，且於後述行為時有飲用酒類之情形，致其
    辨識行為違法之能力顯著降低。溫國師竟基於放火燒燬自己
    之物之故意，於100年2月20日晚上11時30分許，飲用酒類後
    ，在其位於臺中市○區○○街113號6樓居所之頂樓平台，以
    事先準備之打火機，焚燒自己所有之書籍、涼被、衣服及衣
    架等物品，致生該棟及相鄰樓房住戶之公共危險。嗣經同棟
    房屋住戶黃信欽發現後，報警處理，經消防隊員到場將火勢
    撲滅，始未釀成災害。
二、案經臺中市政府警察局第一分局移送臺灣臺中地方法院檢察
    署檢察官偵查起訴。
     理  由
一、證據能力部分：
（一）按現行刑事訴訟法為保障被告之反對詰問權，排除具有虛
      偽危險性之傳聞證據，以求實體真實之發見，於該法第
      159條第1項明定被告以外之人於審判外之言詞或書面陳述
      ，除法律有規定者外，不得作為證據。又被告以外之人於
      審判外之陳述，雖不符前4條之規定（即刑事訴訟法第159
      條之1至159條之4），而經當事人於審判程序同意作為證
      據，法院審酌該言詞陳述或書面陳述作成時之情況，認為
      適當者，亦得為證據；當事人、代理人或辯護人於法院調
      查證據時，知有刑事訴訟法第159條第1項不得為證據之情
      形，而未於言詞辯論終結前聲明異議者，視為有前項之同
      意，同法第159條之5亦定有明文。考其立法意旨在於傳聞
      證據未經當事人之反對詰問予以核實，原則上先予排除。
      惟若當事人已放棄反對詰問權，於審判程序中表明同意該
      等傳聞證據可作為證據；或於言詞辯論終結前未聲明異議
      ，基於尊重當事人對傳聞證據之處分權，及證據資料愈豐
      富，愈有助於真實發見之理念，且強化言詞辯論主義，使
      訴訟程序得以順暢進行，上開傳聞證據亦均具有證據能力
      。查本件以下所引之被告以外之人於審判外之言詞及書面
      陳述，業經本院審理時予以提示並告以要旨，各經檢察官
      、辯護人及被告表示意見，當事人及辯護人已知該等陳述
      乃傳聞證據，均未於言詞辯論終結前對該等證據內容異議
      ，依上開規定，本院審酌該等證據作成時，並無人情施壓
      或干擾，亦無不當取供之情形，認為以之作為本案之證據
      亦屬適當，是該等證據自均具有證據能力。
（二）次按刑事訴訟法第159條之4第2款所稱從事業務之人於業
      務上或通常業務過程所須製作之紀錄文書、證明文書，因
      係於通常業務過程不間斷、有規律而準確之記載，且大部
      分紀錄係完成於業務終了前後，無預見日後可能會被提供
      作為證據之偽造動機，其虛偽之可能性小，除非該等紀錄
      文書或證明文書有顯然不可信之情況，否則有承認其為證
      據之必要。醫院診斷證明書係病患就診或就醫，醫師就其
      診斷治療病患結果，所出具之證明書。醫師法第17條規定
      ，醫師如無法令規定之理由，不得拒絕診斷書之交付。醫
      師係從事醫療業務之人，病患如純為查明病因並以接受治
      療為目的，而到醫療院所就醫診治，醫師於例行性之診療
      過程中，對該病患所為醫療行為，於業務上出具之診斷書
      ，屬於醫療業務上或通常醫療業務過程所製作之證明文書
      ，自該當於上開條款所指之證明文書。本案卷附之行政院
      國軍退除役官兵輔導委員會台中榮民總醫院之被告病歷資
      料，依前開說明，核屬刑事訴訟法第159條之4第2款之傳
      聞證據例外之情形，應有證據能力。
（三）復按法院或檢察官依刑事訴訟法第208條規定囑託醫院、
      學校或其他相當之機關、團體為鑑定時，祇須其以言詞或
      書面提出之鑑定報告，符合刑事訴訟法第206條第1項、第
      208條所規定之形式要件，即具有證據能力，此即屬於刑
      事訴訟法第159條第1項所稱「法律有規定」之特別情形（
      最高法院96年度台上字第6842號判決意旨參照）。本件
      行政院國軍退除役官兵輔導委員會台中榮民總醫院100年
      6月3日中榮醫企字第1000009609號書函所檢送之精神鑑定
      ，係本院囑託該院鑑定後製作之書面報告，符合刑事訴訟
      法第198條、第206條、第208條之規定，復審酌上開鑑定
      報告係由專業機關人員本於其專業知識及儀器所作成，且
      與本案之事實亦具有關聯性，是依上開法條及最高法院判
      決意旨，應認上開鑑定報告亦具有證據能力。
（四）再刑事訴訟法第159條第1項所謂「被告以外之人於審判外
      之言詞或書面陳述」，並不包含「非供述證據」在內。按
      照相機拍攝之照片，係依機器之功能，攝錄實物形貌而形
      成之圖像，除其係以人之言詞或書面陳述為攝取內容，並
      以該內容為證據外，照片所呈現之圖像，並非屬人類意思
      表達之言詞或書面陳述，當不在上引規定「被告以外之人
      於審判外之言詞或書面陳述」之範圍內，其有無證據能力
      ，自應與一般物證相同，端視其取得證據之合法性及已否
      依法踐行證據之調查程序，以資認定（最高法院97年度臺
      上字第3854號判決要旨參照）。本件卷附之現場照片，乃
      係以科學、機械之方式，對被告所為放火行為所為忠實、
      正確之紀錄，且非經違背法定程序而取得，並與本案待證
      事實具有自然關連性，復經依法踐行其調查程序，自有證
      據能力。
（五）另本案判決以下所引用之非供述證據，均業經本院依法踐
      行調查證據程序，公訴人、被告及辯護人復均不爭執各該
      證據之證據能力，且亦查無依法應排除其證據能力之情形
      ，是該等證據之證據能力亦均無疑義，合先敘明。
二、訊據被告固坦承有於上揭時、地，以打火機點火焚燒前開物
    品等情，惟矢口否認有何公共危險之犯行，辯稱：伊有受過
    防火訓練，且案發當時亦有準備水桶和滅火器備用，並不會
    致生公共危險云云。惟查，被告上開酒後，以打火機放火燒
    燬自己所有之物之事實，業據被告於警、偵訊中及本院審理
    時均供承不諱，並據證人即該屋屋主張瑞振及同棟住戶黃信
    欽於警詢中均證述明確，並有現場照片6張、酒精測試紀錄
    表1份、房屋租賃契約書1份等在卷可稽，足認被告上開自白
    應與事實相符，洵堪採信。被告雖以前詞否認其上開放火行
    為有何致生公共危險之情事，然被告於上開放火燒燬物品時
    ，並未準備任何滅火工具乙節，除據目擊證人即同樓住戶黃
    信欽於警詢中證述綦詳外，並有現場照片足憑；且被告於案
    發當時有飲用酒類，此有其酒精測試紀錄表1份可按，參以
    證人黃信欽、張瑞振於警詢中證稱略以：被告經常三更半夜
    喝酒鬧事，大聲喧嘩等語，顯見被告飲酒後會有情緒不穩等
    情，是縱認被告有準備滅火工具備用，然以被告當時之情狀
    亦無法確保被告能完全掌控火勢。況按刑罰規定致生公共危
    險之具體危險犯，所謂「具體危險」，係指客觀上業已具備
    公共危險之狀態，即放火燃燒之情形，依一般社會通念，有
    延燒至他人所有屋物之危險存在已足，不以已經發生危害為
    必要（最高法院85年度台上字第3398號、89年度台上字第
    3931 號判決參照）。而上開住宅為1棟6層樓之樓房，該棟
    樓房並與其他房屋相仳鄰，有現場照片足參，且該棟樓房內
    除屋主外，尚住有多戶住戶，6樓除被告以外亦尚住有其他3
    戶承租戶，此業據證人張瑞振、黃信欽均證述明確；再觀諸
    案發現場照片，被告放火燒燬物品之地點附近設置有抽水馬
    達、洗衣機等電器用品，且案發當時現場火勢極為猛烈，經
    撲滅後案發地點之樓地板亦有所毀壞，足認本件若未經及時
    撲滅火勢，該棟樓房及其所有住戶，甚至鄰近住宅及其住戶
    之生命、財產，均極有可能受火勢延燒而波及，客觀上已具
    有危險性無訛，是按諸前開說明，被告上開放火行為顯已致
    生公共危險洵堪認定，被告此部分所辯委無足採；至被告另
    聲請本院至現場勘驗鑑定是否其所為已致生公共危險乙節，
    因本院依上開證據，已堪認定如前，此部分核無必要，附此
    敘明。綜上所述，本件事證已臻明確，被告上開犯行堪予認
    定，應依法論科。
三、核被告所為，係犯刑法第175條第2項之放火燒燬住宅等以外
    之自己所有物，致生公共危險罪。又該罪之直接被害法益，
    為一般社會之公共安全，雖同時侵害私人之財產法益，但仍
    以保護社會公安法益為重，放火燒燬之物品雖有數個，但放
    火行為僅有一個，而應為整體的觀察，成立單純一罪（最高
    法院79年台上字第1471號判例、最高法院85年度台上字第26
    08號判決意旨參照）。復查被告前因犯竊盜案件，經本院以
    97 年度易字第253號刑事判決判處有期徒刑4月確定，並經
    台灣高等法院台中分院以97年度上易字第513號刑事判決駁
    回上訴而確定，於97年9月16日以易科罰金執行完畢等情，
    有臺灣臺中地方法院檢察署刑案資料查註紀錄表及臺灣高等
    法院被告前案紀錄表各1份在卷可稽，其於受有期徒刑執行
    完畢後，5年以內故意再犯本件有期徒刑以上之罪，為累犯
    ，應依刑法第47條第1項規定，加重其刑。再查被告自陳因
    頭部問題而曾至台中榮總就醫，本院乃向行政院國軍退除役
    官兵輔導委員會台中榮民總醫院函詢被告是否曾因精神疾病
    而至貴院就醫？經行政院國軍退除役官兵輔導委員會台中榮
    民總醫院於100年4月7日以中榮醫企字第1000005651號函函
    覆：被告曾於92年7月開始因精神問題至本院就醫，主要於
    酒後會出現妄想及幻覺與混亂行為，初期診斷為精神病器質
    性，主要均發生於酒後；之後因被告表示不喝酒亦會有精神
    病症狀，而診斷修改為精神分裂病，但因被告所陳症狀會有
    扭曲現象，其病程亦未呈現一般精神分裂病之病程，故是否
    有精神分裂病較不確定；惟整體而言，較確定的是被告有酒
    精使用引發之精神病狀態，此有上開函文暨所檢附之病歷資
    料影本1份可按；本院復囑託行政院國軍退除役官兵輔導委
    員會台中榮民總醫院就被告行為時辨識其行為違法或依其辨
    識而行為之能力為鑑定，經行政院國軍退除役官兵輔導委員
    會台中榮民總醫院綜合被告之個人生活史及一般病史、精神
    疾病史暨其神經、身體、常規腦波檢查與心理測驗結果，認
    為：被告於犯行時，因受本身聽幻覺、怪異想法等精神症狀
    及酗酒情形影響，其辨識行為違法之能力雖未完全喪失，但
    已有顯著降低之情事，有該院100年6月3日中榮醫企字第100
    0009609號書函所檢送之精神鑑定報告書1份可按，從而，被
    告所犯上開犯行，應依刑法第19條第2項規定，減輕其刑，
    並依法先加後減之。爰審酌被告任意點火燃燒物品，有害公
    眾安全甚鉅，惟念及被告係因有精神疾病，且行為當時有飲
    用酒類，致惡化其精神症狀及影響其判斷力，因而使其一時
    失慮而為本件犯行，且僅燒燬自己所有之物品，而尚未波及
    他人之財產，所致實害尚不高，暨其素行、犯罪動機、目的
    、手段、所受之刺激、生活狀況、智識程度等一切情狀，量
    處如主文所示之刑，並諭知如易科罰金之折算標準。
四、另按我國刑法採刑罰與保安處分雙軌制度，在刑罰之外，特
    設保安處分專章（第12章），對於具有犯罪危險性者施以矯
    正、教育、治療等適當處分，以防止其再犯，危害社會安全
    。刑法第87條第2項規定：「因有第19條第2項及第20條之原
    因，其情狀足認有再犯或危害公共安全之虞時，於刑之執行
    完畢或赦免後，令入相當處所，施以監護。但必要時，得於
    刑之執行前為之」。該條所定之監護處分，性質上有監禁與
    保護之雙重意義，一方面使受處分人與社會隔離，以免危害
    社會；他方面給予適當治療，使其回歸社會生活。是因有刑
    法第19條第2項情形而減輕其刑者，法院衡酌行為人之危險
    性，認有危害公安之虞，為達到防衛社會之目的，有對其採
    取隔離、保護與治療措施之必要，即得一併宣告監護處分。
    而本件依前開鑑定意見認為：被告目前獨居，社會支持系統
    差，且長期酗酒，酒精會惡化其精神症狀與判斷力之虞，因
    認被告有再犯或危害公共安全之可能性等語，有上開精神鑑
    定報告書可按；參以被告自92年病發後，並未規律就醫，最
    後一次就醫時間為98年11月2日，此有上開病歷資料足憑，
    且被告日前仍自行租屋居住，並有經常喝酒鬧事等情狀，亦
    據上開證人等證述明確，顯見其被告社會支持系統薄弱，且
    未受有適當之治療及輔導，確足認其有再犯之虞，從而，本
    院認除刑之宣告外，自有使被告持續接受適當治療及監督保
    護之必要，爰依刑法第87條第2項前段及第3項前段之規定，
    併予宣告於刑之執行完畢或赦免後，令入相當處所，施以監
    護2年，期使其得至指定之精神病院、醫院、慈善團體或其
    他適當處所，施以適當治療，以資照顧，並防免再次對於其
    個人及社會造成難以預料之危害。
據上論斷，應依刑事訴訟法第299條第1項前段，刑法第175條第2
項、第47條第1項、第19條第2項、第41條第1項、第87條第2項、
第3項，判決如主文。
本案經檢察官謝志遠到庭執行職務。
中    華    民    國   100    年    6     月    30    日
                  刑事第五庭   法  官  簡璽容
以上正本證明與原本無異。
如不服本判決應於收受送達後10日內向本院提出上訴書狀，並應
敘述具體理由；其未敘述上訴理由者，應於上訴期間屆滿後20日
內向本院補提理由書（均須按他造當事人之人數附繕本）「切勿
逕送上級法院」。

                              書記官   張雅如
中    華    民    國   100    年    6     月    30    日
附錄論罪科刑法條全文
中華民國刑法第175條
（放火燒燬住宅等以外之物罪）
放火燒燬前二條以外之他人所有物，致生公共危險者，處 1 年
以上 7 年以下有期徒刑。
放火燒燬前二條以外之自己所有物，致生公共危險者，處 3 年
以下有期徒刑。
失火燒燬前二條以外之物，致生公共危險者，處拘役或 3 百元
以下罰金。